【裁判字號】    97,訴,14
【裁判日期】    970306
【裁判案由】    毒品危害防制條例等
【裁判全文】
臺灣桃園地方法院刑事判決                97年度訴字第14號
公  訴  人  臺灣桃園地方法院檢察署檢察官
被      告  甲○○
                    號
                    （現於臺灣桃園看守所羈押中）
選任辯護人  孫冬生律師
上列被告因違反毒品危害防制條例等案件，經檢察官提起公訴（
96年度偵字第27499 號）本院判決如下：
    主  文
甲○○共同運輸第三級毒品，處有期徒刑伍年陸月，如附表編號
一至五所示之物，均沒收。
    事  實
一、甲○○明知愷他命（即Ketamine）係業經公告列為毒品危害
    防制條例第二條第二項第三款所規定之第三級毒品，不得非
    法運輸，亦屬懲治走私條例第二條第三項規定公告之「管制
    物品項目及其數額」甲項第四款所列管制進出口之物品，不
    得私運進口，竟於民國96年9 月初某日，在其位於臺北市○
    ○路○ 段151 之1 租屋處，受真實姓名年籍不詳自稱「蔣天
    明」之成年男子委託，收受「蔣天明」自大陸地區寄出內裝
    有愷他命之包裹後，再轉交給「蔣天明」所指定之人，待事
    成後由「蔣天明」給付新臺幣三萬元作為報酬，甲○○應允
    後，即與「蔣天明」及其所指定不詳姓名年籍之成年人，共
    同基於自中華民國境外運輸第三級毒品愷他命及私運管制物
    品進口之犯意聯絡，由甲○○提供其前揭租屋處住址及其所
    使用行動電話之號碼0000000000予「蔣天明」，以供郵寄包
    裹至臺灣及收貨時聯絡之用。嗣於96年11月5 日某時，「蔣
    天明」將第三級毒品愷他命，分藏於22支洗面乳後，再將內
    夾藏前述第三級毒品愷他命之洗面乳裝載至洗面乳紙盒內進
    而外包裝紙箱內封裝成為包裹，乃自大陸地區透過不知情之
    立吉航空貨運承攬股份有限公司人員，以洗面乳名義航空快
    遞方式寄送運輸來臺，於同月7 日凌晨運輸進入我國境內，
    而於同日凌晨2 時50分許，經內政部警政署航空警察局安檢
    隊與財政部臺北關稅局人員執行Ｘ光郵件檢查時，發現前開
    包裹內夾藏第三級毒品愷他命，內政部警政署航空警察局人
    員為追查運輸毒品之人，乃喬裝快遞人員將前開內含夾藏第
    三級毒品愷他命之包裹寄送至甲○○前述租屋處之大樓管理
    員林宗漢處，嗣於同日下午6 時4 分許，甲○○向林宗漢領
    得前開內含夾藏第三級毒品愷他命之包裹後欲離去時，乃為
    現場埋伏之員警當場查獲，並扣得如附表編號一至五所示之
    第三級毒品愷他命（驗前總純質淨重）2693.4公克（取樣0.
    08公克，驗餘淨重2693.32 公克）、用以包裝第三級毒品愷
    他命之洗面乳塑膠條22條、用以包裝洗面乳條之洗面乳紙盒
    22個、用以裝載之紙箱1 只與甲○○所有供本件運輸第三級
    毒品愷他命使用之門號0000000000行動電話1 支，始悉上情
    。
二、案經內政部警政署航空警察局移送臺灣桃園地方法院檢察署
    檢察官偵查起訴。
    理  由
壹、程序事項：
    本件認定犯罪事實所引用之本件卷內所有卷證資料（包含文
    書證據、物證等證據），並無證據證明係公務員違背法定程
    序所取得，被告甲○○及選任辯護人於本院審理終結前就卷
    內所有之卷證資料之證據能力均表示無意見，且卷內之文書
    證據，亦無刑事訴訟法第159 條之4 之顯有不可信之情況與
    不得作為證據之情形，則依刑事訴訟法第159 條之5 之規定
    ，本件認定事實所引用之本件卷證所有文書證據、物證等證
    據，均具有證據能力。
貳、實體事項：
一、上揭犯罪事實，業據被告於本院準備程序及審理中供認不諱
    ，並有證人林貴州、陳青鋒及林宗漢證述明確，且有立吉航
    空運貨承攬股份有限公司運送單、報關單、大誠快遞單、進
    口派件日報表、航空警察局安全檢查隊Ｘ光檢查儀注檢貨物
    報告表、利來華府大廈管理收文登記簿影本、航空警察局安
    全檢查隊毒品初步鑑驗報告單及交通部民用航空局醫務中心
    毒品鑑定書各1 紙及照片26張附卷可稽，復有如附表編號一
    至四所示之物扣案可佐。又有關扣案如附表編號一所示之物
    ，經送請內政部警政署刑事警察局進行鑑定，結果確定含第
    三級毒品愷他命成分，純度約98% （驗前純質淨重為2693.4
    公克，經取0.08公克鑑定用罄、餘2693.32 公克），亦有該
    局所出具96年12月5 日刑鑑字第0960170657號函所附之鑑定
    書在卷可憑。綜上所述，足認被告之自白核與事實相符，應
    可採為論罪科刑之依據。雖辯護人為被告辯稱：被告除受「
    蔣天明」之託收受包裹外，其他部分均不知情，且代收包裹
    之代價與所收受之第三級毒品價值顯不相當，是以被告行為
    只能構成幫助犯云云，然被告於本院訊問程序中自承：係因
    缺錢花用才同意收受裝有愷他命之包裹，且知悉所運送之物
    為第三級毒品愷他命等詞明確（見本院卷第15至16頁），顯
    見被告知悉所收受之包裹內裝有第三級毒品愷他命等情甚明
    ，是辯護人辯稱：被告僅代收包裹，其他並不知情云云，不
    足為採。再者，被告既已參與運輸第三級毒品罪及私運管制
    物品進口罪構成要件之行為，自應以正犯論之，此與被告有
    無收受報酬及報酬多寡無涉，是辯護人前開辯解，亦不可採
    。從而，本件事證已臻明確，被告犯行洵堪認定，應予依法
    論科。
二、按查愷他命因為毒品危害防制條例第2 條第2 項第3 款所列
    之第三級毒品，並係行政院依懲治走私條例第2 條第3 項規
    定公告之「管制物品項目及其數額」甲項第4 款所列管制進
    出口之物品，不限其數額，均不得私運進口及運輸。是核被
    告所為，係犯毒品危害防制條例第4 條第3 項之運輸第三級
    毒品罪及懲治走私條例第2 條第1 項之私運管制物品進口罪
    。其持有第三級毒品愷他命之行為，為運輸之高度行為所吸
    收，不另論罪。被告就上開犯行與自稱為蔣天明之成年男子
    間，有犯意聯絡及行為分擔，為共同正犯。又被告係以一私
    運行為同時觸犯上開2 罪名，為想像競合犯，應依刑法第55
    條之規定，從一重之運輸第三級毒品罪處斷。爰審酌被告明
    知我國對於毒品之查緝甚嚴，竟運輸、私運純質淨重高達淨
    重2693.4公克之第三級毒品愷他命，數量非微，倘順利私運
    入境臺灣，勢將加速毒品之氾濫。且愷他命多為青少年所施
    用，若確流入市面並進而進入校園，將因此戕害國家未來無
    數之希望，對我國社會之安寧、國人之健康及國家之發展，
    亦可能產生之危害至鉅，幸其所運輸之毒品在尚未流入市面
    即為警查獲，兼衡被告未曾經判處有期徒刑以上之刑，有臺
    灣高等法院被告前案紀錄表1 份在卷可按，素行尚稱良好，
    及被告之智識程度、犯罪之動機、目的、犯後態度尚佳等一
    切情狀，量處如主文所示之刑，以示懲儆。公訴人請求量處
    有期徒刑7 年稍嫌過重，併此敘明。至公訴意旨另依刑法第
    90條第1 項規定，請求本院對被告宣告強制工作等語。惟本
    院審酌被告於本件運輸第三級毒品之行為僅一次，且及時為
    警查獲而尚未流於市面造成重大危害，且於本件之前又無類
    似運輸、販賣毒品之重案前科，素行並非甚劣，衡以比例原
    則之檢驗及考量，本院認對之宣告如主文所示之刑，已足收
    懲戒教化之效，是公訴意旨請求宣告強制工作一節，稍嫌未
    洽，附予敘明。
三、末按依毒品危害防制條例第18條第1 項前段之規定，應予沒
    收銷燬之毒品，以經查獲之第一、二級毒品為限。又毒品依
    其成癮性、濫用性及對社會危害性，共分為四級，上開條例
    並就製造、運輸、販賣、意圖販賣而持有、以非法方法使人
    施用、引誘他人施用及轉讓不同品項之毒品等行為，分別定
    其處罰。至施用或持有第三、四級毒品，因其可罰性較低，
    故未設處罰之規定，僅就施用及持有第一、二級毒品科以刑
    罰。然鑑於第三、四級毒品均係管制藥品，特於同條例第11
    條之1 明定無正當理由，不得擅自持有；第18條第1 項後段
    復規定查獲之第三、四級毒品，無正當理由而擅自持有者，
    沒入銷燬之。從而，依同條例第18條第1 項後段應沒入銷燬
    之毒品，專指查獲施用或持有之第三、四級毒品而言；倘係
    查獲製造、運輸、販賣、意圖販賣而持有、以非法方法使人
    施用、引誘他人施用或轉讓第三、四級毒品，既屬同條例相
    關法條明文規定處罰之犯罪行為，即非該條項應依行政程序
    沒入銷燬之範圍。又同條例第19條第1 項所定「供犯罪所用
    或因犯罪所得之物」，係指犯第4 條至第9 條、第12條、第
    13條或第14條第1 項、第2 項之罪所用或所得之物，不包括
    毒品本身在內，是尚不得援用此項規定為第三、四級毒品之
    沒收依據。再同條例對於查獲之製造、運輸、販賣、意圖販
    賣而持有、以非法方法使人施用、引誘他人施用及轉讓第三
    、四級毒品之沒收，並無特別規定，如其行為已構成犯罪，
    則該毒品即屬不受法律保護之違禁物，應回歸刑法之適用，
    依刑法第38條第1 項第1 款之規定沒收之，始為適法（最高
    法院96年度台上字第89號、96年度台上字第727 號及96年度
    728 號等判決要旨參照），揆諸前開說明，本件扣案如附表
    編號一所示之第三級毒品愷他命2693.32 公克（驗前總純質
    淨重2693.4公克，取樣0.08公克），既係被告與「蔣天明」
    共犯本件運輸第三級毒品而持有，應依刑法第38條第1 項第
    1 款規定宣告沒收。又與如附表編號二至四所示用以包裝第
    三級毒品愷他命之洗面乳塑膠條22條、用以包裝洗面乳條之
    洗面乳紙盒22個、用以裝載之紙箱1 只，均係有掩飾並防止
    本件第三級毒品愷他命裸露、逸出及潮濕之功用，並為便於
    分裝、攜帶及運輸毒品所用之物，可與愷他命毒品分離，更
    經司法機關就之與本件扣案之愷他命分別鑑定量重，足證該
    部分與扣案之愷他命並無不可析離之關係，亦非違禁物，但
    為供被告與「蔣天明」所有供本件運輸第三級毒品罪所用之
    物，爰依毒品危害防制條例第19條第1 項之規定，併為沒收
    宣告之諭知。另附表編號五所示號碼000000 0000 號行動電
    話1 支（不含SIM 卡）既已經本院扣案，無全部或一部不能
    沒收之情形，自無併諭知追徵其價額或以其財產抵償之必要
    ，爰依毒品危害防制條例第19條第1 項規定亦予以宣告沒收
    。至上開號碼SIM 卡，雖亦係被告與共犯「蔣天明」聯絡本
    件運輸毒品事宜所用，然係屬電話公司所有供客戶使用（最
    高法院96年度台上字第1 號判決同一見解），是上開SIM 卡
    1 張，爰不宣告沒收。另鑑驗所耗損之第三級毒品愷他命0.
    08公克，既已滅失，爰不另為沒收之諭知。至被告雖稱「蔣
    天明」應允在事成後，將給付被告3 萬元，惟被告尚未實際
    取得此部分酬勞，已經被告陳明在卷，故該部分即不在得沒
    收之列。
據上論斷，應依刑事訴訟法第299 條第1 項前段，毒品危害防制
條例第4 條第3 項、第19條第1 項，懲治走私條例第2 條第1 項
、第11條，刑法第11條、第28條、第55條、第38條第1 項第1 款
，判決如主文。
本案經檢察官翁偉玲到庭執行職務
中    華    民    國    97    年    3     月    6     日
                  刑事第七庭審判長法  官   蕭世昌
                                  法  官   劉為丕
                                  法  官   連雅婷
以上正本證明與原本無異。
如不服本判決，應於送達後10日內，向本院提出上訴狀。
                                  書記官  張尹嫚
中    華    民    國    97    年    3     月    6     日
附表：
┌───┬────────────────────┐
│ 編號 │   應  沒  收  物  品                   │
├───┼────────────────────┤
│  一  │   扣案之第三級毒品愷他命貳陸玖參點參貳 │
│      │   公克（驗前總純質淨重貳陸玖參點肆公克 │
│      │   ，取樣零點零捌公克）                 │
├───┼────────────────────┤
│  二  │   扣案用以包裝第三級毒品愷他命之洗面乳 │
│      │   塑膠條貳拾貳條                       │
├───┼────────────────────┤
│  三  │   扣案用以包裝洗面乳條之洗面乳紙盒貳拾 │
│      │   貳個                                 │
├───┼────────────────────┤
│  四  │   扣案用以裝載附表編號一至編號三之紙箱 │
│      │   壹只                                 │
├───┼────────────────────┤
│  五  │   扣案之門號0000000000號行動電話壹支（ │
│      │   不含SIM卡）                          │
└───┴────────────────────┘
附錄本判決論罪科刑法條：
毒品危害防制條例第四條第三項：
製造、運輸、販賣第三級毒品者，處五年以上有期徒刑，得併科
新臺幣五百萬元以下罰金。
懲治走私條例第二條第一項：
私運管制物品進口、出口逾公告數額者，處七年以下有期徒刑，
得併科新臺幣二十萬元以下罰金。


司法院資訊處製作；財團法人民間司法改革基金會備份。
